【裁判字號】    98,交簡上,110
【裁判日期】    980730
【裁判案由】    過失傷害
【裁判全文】
臺灣板橋地方法院刑事判決           98年度交簡上字第110號
上  訴  人  臺灣板橋地方法院檢察署檢察官
被      告  乙○○
選任辯護人  張克西律師
            李岳洋律師
            林智育律師
上列上訴人因被告過失傷害案件，不服本院九十八年度交簡字第
五一六號中華民國九十八年三月二十五日第一審判決（聲請案號
：九十七年度偵字第二五七六○號），提起上訴，本院管轄之第
二審合議庭判決如下：
    主  文
上訴駁回。
    事  實
一、乙○○前因業務過失傷害案件，經臺灣臺北地方法院於以九
    十三年度交易字第二九號判處有期徒刑三月確定，於民國九
    十三年十二月三十日以易科罰金執行完畢（於本件不構成累
    犯）。其於九十六年十一月三十日十九時三十分許，搭乘由
    其同事丁○○所駕駛之車牌號碼３Ｎ─１１７６號自用小貨
    車送貨，途中丁○○欲為購買私人物品而將該車臨時停放在
    臺北縣新莊市○○路二四五號前並下車，嗣乙○○亦欲下車
    購物，然因所乘右前座車門為路邊樑柱阻檔而無法開啟，乃
    移動至駕駛座，欲開啟該駕駛座車門下車。其開啟駕駛座車
    門時，原應注意後方來車，並讓其先行，且依當時情形，並
    無不能注意之情事，竟疏未注意及此，逕自開啟駕駛座車門
    ，適有甲○○騎乘車牌號碼３２７─ＢＭＥ號重型機車附載
    乘客丙○○駛來，乍見李伯樺突開車門閃避不及，因而撞擊
    上開駕駛座車門致人車倒地，甲○○因此受有左肩併肱骨頸
    骨折、雙小腿挫傷等傷害；丙○○受有胸壁挫傷、右大腿挫
    擦傷、右腕及右第五指挫擦傷等傷害。
二、案經甲○○、丙○○訴由臺北縣政府警察局新莊分局移送臺
    灣板橋地方法院檢察署檢察官偵查聲請簡易判決處刑。
    理  由
一、犯罪事實之認定：
  (一)上揭犯罪事實，業據被告乙○○於本院審理中自白不諱，核
    與告訴人甲○○、丙○○於警詢及偵查中指述之情節相符，
    並有道路交通事故現場圖、道路交通事故調查報告表、現場
    相片五幀及新泰綜合醫院診斷證明書二紙在卷可憑，堪認被
    告上開自白應與事實相符。
  (二)按「汽車臨時停車或停車，開啟或關閉車門時，應注意行人
    、其他車輛，並讓其先行。」，道路交通安全規則第一百
    十二條第三項定有明文，被告於上述時地於所乘臨時停車之
    車輛上欲開啟車門，理應注意及此。且依前開道路交通事故
    調查報告表所載，當日天候係陰、有日間自然光線、視距良
    好，無障礙物，有道路交通事故現場圖及調查報告表可據，
    並無使被告不能注意之情事，自應依上開規定注意，以避免
    開啟車門時與後方來車發生碰撞。然其仍逕自開啟駕駛座車
    門，致後方行駛中之告訴人機車閃避不及而與之發生碰撞，
    顯見被告疏未依上開規定而為注意及禮讓，其過失至為顯然
    ，臺灣省臺北縣區車輛行車事故鑑定委員會經鑑定後亦同此
    認定，有該會出具之九十七年十二月三日北縣鑑字第九七一
    五三○號鑑定意見書存卷可佐。而告訴人二人均因本件交通
    事故成傷，己如前述，則被告之過失行為與告訴人之受傷結
    果之間具有相當因果關係，亦堪認定。
  (三)綜上所述，本件事證己臻明確，被告如事實欄所載之過失傷
    害犯行堪為認定，應予依法論科。
二、論罪科刑之法律適用：
  (一)核被告乙○○所為，係犯刑法第二百八十四條第一項前段之
    過失傷害罪。其以單一過失行為，同時致告訴人甲○○、丙○○二人受有傷害，乃一行為觸犯數罪名之想像競合犯，應
    依刑法第五十五條之規定，從一過失傷害罪處斷。
  (二)原審同上認定，並審酌被告未遵守道路交通安全相關規則而
    貿然開啟車門，致告訴人甲○○所駕駛、後座搭載告訴人丙○○之重型機車，見狀閃避不及，而於撞擊該駕駛座車門後
    人車倒地，告訴人二人之傷勢不輕，被告過失情節重大，暨
    其犯後雖坦認犯行，惟未能與告訴人達成和解、賠償損失等
    一切情狀，量處有期徒刑二月，並諭知易科罰金之折算標準
    ，其認事用法核無違誤，量刑亦屬妥適。
  (三)公訴人循告訴人之請求上訴，其上訴意旨略謂被告犯後至今
    仍未道歉或和解，原審量刑顯屬過輕云云；另告訴人於本院
    審理中復謂本件係在被告送貨途中發生，所涉應係業務過失
    傷害而非普通過失傷害云云。惟：
    1.按關於刑之量定，係實體法上賦予法院得為自由裁量之事
      項，倘其量刑已以行為人之行為罪責為基礎，並斟酌刑法
      第五十七條各款所列情狀，在法定刑度內，酌量科刑，如
      無偏執一端，致明顯失出失入情形，上級審法院即不得單
      就量刑部分遽指為不當或違法。經核本件原審判決事實認
      定及法律適用，俱無不合。而關於被告科刑部分，業於理
      由內說明係審酌事項如上，係以行為人之責任為基礎，具
      體審酌包含刑法第五十七條各款所列事項等一切情狀。公
      訴人循告訴人之請求，指摘原判決未審究被告犯後至今仍
      未道歉或和解，對被告之量刑顯然過輕，然所執上述犯後
      態度之情狀，原即業由原審判決審酌敘明，上訴理由復未
      具體指出或表明原判決之量刑有何輕重失衡或濫用裁量權
      之不當或違法，難認有理。
    2.次按刑法上所謂業務，係指個人基於其社會地位繼續反覆
      所執行之事務，包括主要業務及其附隨之準備工作與輔助
      事務在內；此項附隨之事務，並非漫無限制，必須與其主
      要業務有直接、密切之關係者，始可包含在業務概念中，
      而認其屬業務之範圍，最高法院八十九年度台上字第八○
      七五號判例闡示甚明。本件被告受僱九品水晶城有限公司
      擔任送貨助手，此經其自承在卷，是其工作內容應僅係於
      貨物運送到達指定處所時協助上下貨物，並非以駕駛為其
      業務，負責駕駛運送貨物之工作則係由另名司機執行，被
      告僅係被動搭乘車輛前往客戶指定地點之方式，其單純乘
      坐車輛之行為於性質上並非事務之一種，與其所負責協助
      上下貨物之工作亦無直接、密切之關連，核非刑法上所指
      之業務。是告訴人指稱被告應以刑法第二百八十四條第二
      項前段之業務過失傷害罪嫌相繩云云，容有誤會而非有理
      。
  (四)綜上所述，公訴人上訴指摘原審量刑過輕，及告訴人另指原
    審事實認定與法律適用有誤，均非有理，本件公訴人上訴為
    無理由，應予駁回。
據上論斷，應依刑事訴訟法四百五十五條之一第一項、第三項、
第三百六十八條，判決如主文。
本案經檢察官陳伯均到庭執行職務。
中    華    民    國    98    年     7    月    30    日
                    交通法庭  審判長法  官  林海祥
                                    法  官  許炎灶
                                    法  官  楊博欽
以上正本證明與原本無異
本件不得上訴
                                    書記官  楊文祥
中    華    民    國    98    年     7    月    30    日
附錄本案論罪科刑法條全文：
中華民國刑法第二百八十四條
  因過失傷害人者，處六月以下有期徒刑、拘役或五百元以下罰
  金，致重傷者，處一年以下有期徒刑、拘役或五百元以下罰金
  。
  從事業務之人，因業務上之過失傷害人者，處一年以下有期徒
  刑、拘役或一千元以下罰金，致重傷者，處三年以下有期徒刑
  、拘役或二千元以下罰金。


司法院資訊處製作；財團法人民間司法改革基金會備份。
